臺灣雲林地方法院刑事判決　　　　　　　　　　　　　　九十三年度訴緝字第五號
　　公　訴　人　臺灣雲林地方法院檢察署檢察官
　　被　　　告　乙○○
右列被告因違反毒品危害防制條例案件，經檢察官提起公訴（九十二年度毒偵字第一
九號），及移
檢察官當庭擴張被告之犯罪事實，而被告就被訴事實為有罪之陳述，經本院合議庭裁
定改依簡式審判程序審理，判決如左：
    主  文
乙○○連續施用第壹級毒品，累犯，處有期徒刑拾月；扣案之含有海洛因成分之香菸
壹支沒收銷燬；扣案之峰牌香菸盒壹個沒收。又施用第貳級毒品，累犯，處有期徒刑
陸月。應執行有期徒刑壹年貳月；扣案之含有海洛因成分之香菸壹支沒收銷燬；扣案
之峰牌香菸盒壹個沒收。
    事  實
一、乙○○前於民國八十八年八月間，因施用第二級毒品案件，經依本院八十八年度
    毒聲字第九六四號裁定送勒戒處所觀察、勒戒後，認無繼續施用毒品之傾向，由
    臺灣雲林地方法院檢察署檢察官於八十八年十月二十五日以八十八年度毒偵字第
    二六一號、八十八年度偵緝字第二○八號不起訴處分確定；又於八十八年十一月
    間，因施用第二級毒品案件，經依本院八十八年度毒聲字第一四六四號裁定送勒
    戒處所觀察、勒戒後，亦認無繼續施用毒品之傾向，由臺灣雲林地方法院檢察署
    檢察官於八十八年十二月十五日以八十八年度毒偵字第四五七號不起訴處分確定
    。復於八十九年間，因施用第二級毒品案件，經檢察官提起公訴並聲請強制戒治
    ，刑事部分經本院斗六簡易庭於八十九年六月十二日以八十九年六簡字第一二二
    號刑事簡易判決判處有期徒刑六月確定，甫於九十年六月二十六日易科罰金執行
    完畢（構成累犯），強制戒治部分，於九十年一月五日停止戒治出戒治所，並於
    九十年五月二十五日保護管束期滿。詎乙○○仍不知悔改，復基於施用第一級毒
    品之概括犯意，自九十一年十一月中旬某日起至同年十二月二十四日下午某時止
    ，連續在雲林縣斗南鎮○○里○○路二十號住處，以將第一級毒品海洛因摻入香
    菸內點燃吸食之方式，施用第一級毒品海洛因，約每二日施用一次；另基於施用
    第二級毒品之犯意，於九十一年十二月二十四日下午某時許，在同上址住處，以
    將第二級毒品安非他命置於鋁箔紙上燒烤而吸食其煙之方式，施用第二級毒品安
    非他命一次。嗣為警於九十一年十二月二十六日下午一時許，持本院核發之搜索
    票前往上址住處查獲，扣得峰牌香菸盒一個及含有第一級毒品海洛因成分之香菸
    一支，並採集其尿液送驗呈嗎啡陽性反應，始悉上情。乙○○並經檢察官聲請強
    制戒治，由本院於九十一年十二月二十六日以九十一年度毒聲字第一○六三號裁
    定令入戒治處所施以強制戒治一年。
二、案經雲林縣警察局報請臺灣雲林地方法院檢察署檢察官偵查起訴。
    理  由
一、本件被告乙○○經檢察官提起公訴，其所犯為死刑、無期徒刑、最輕本刑為三年
    以上有期徒刑之罪或高等法院管轄第一審案件以外之案件，而於本院準備程序進
    行中，被告就被訴事實為有罪之陳述，經法官告知簡式審判程序之旨，並聽取公
    訴人、被告之意見後，經本院合議庭裁定由受命法官獨任進行簡式審判程序，合
    先敘明。
二、右述犯罪事實，業經被告乙○○於本院審理時坦白承認，並有峰牌香菸盒一個及
    香菸一支扣案可佐，而該香菸經送請國防部憲兵司令部刑事鑑識中心鑑驗結果，
    含有煙毒（嗎啡）成分，此有該刑事鑑識中心九十二年六月三日（九二）宇鑑字
    第○七四一七號鑑驗通知書一紙在卷可憑。且被告於九十一年十二月二十六日為
    警查獲時所採集之尿液，經送請雲林縣衛生局檢驗及國防部憲兵司令部刑事鑑識
    中心複驗，結果均呈嗎啡及甲基安非他命陽性反應，此有雲林縣警察局刑警隊查
    獲煙毒麻管嫌犯尿液送檢真實姓名對照表、雲林縣衛生局煙毒尿液檢驗成績書、
    國防部憲兵司令部刑事鑑識中心九十二年二月二十一日（九二）宇鑑字第○二三
    一○號鑑驗通知書各一份在卷可稽，由上揭事證足徵被告之自白與事實相符，其
    自白可予採信。此外，復有本院九十一年度聲搜字第四五二號搜索票、雲林縣警
    察局刑警隊扣押筆錄、相片一張等附卷可參。
三、又被告前因施用毒品案件，先後經依本院八十八年度毒聲字第九六四號、八十八
    年度毒聲第一四六四號裁定送勒戒處所觀察、勒戒後，均認無繼續施用毒品之傾
    向，由臺灣雲林地方法院檢察署檢察官分別於八十八年十月二十五日、八十八年
    十二月十五日以八十八年度毒偵字第二六一號、八十八年度偵緝字第二○八號及
    八十八年度毒偵字第四五七號不起訴處分確定，復於八十九年間，因施用第二級
    毒品案件，經檢察官提起公訴並聲請強制戒治，刑事部分經本院斗六簡易庭於八
    十九年六月十二日以八十九年六簡字第一二二號刑事簡易判決判處有期徒刑六月
    確定，甫於九十年六月二十六日易科罰金執行完畢，強制戒治部分，於九十年一
    月五日停止戒治出戒治所等情，有各該不起訴處分書、臺灣高等法院被告全國前
    案紀錄表、在監在押資料等各一份在卷可按。被告於本案復另行起意，再次施用
    毒品，其三犯以上施用第一級、第二級毒品之犯行，堪予認定。
四、按毒品危害防制條例業經總統於九十二年七月九日，以華總一義字第○九二○○
    一二一九三○號令修正公布，並自九十三年一月九日施行。修正後之毒品危害防
    制條例固增列第四級毒品，並將製造、運輸、販賣、意圖販賣而持有、以強暴、
    脅迫、欺瞞或其他非法之方法使人施用第四級毒品、引誘他人施用第四級毒品、
    轉讓第四級毒品，明列刑事處罰之規定及修正簡化施用毒品者之刑事處遇程序。
    且將原先區分為第一次犯、五年後再犯、五年內再犯、或三犯以上，而異其刑事
    處遇程序，修正為僅區分為初犯、五年後再犯及五年內再犯，且強制戒治期間修
    正為六個月以上，至無繼續強制戒治之必要為止，最長不得逾一年，並配合刪除
    停止強制戒治付保護管束及延長強制戒治等規定。然就同條例第十條有關施用第
    一、二級毒品之罪名及法定刑度，則並無任何變更，亦即並無刑法第二條第一項
    有關行為後法律有變更，應比較新舊法之問題。而有關前開刑事處遇程序，本屬
    保安處分之性質，依刑法第二條第二項規定，本應適用裁判時之法律。然前開刑
    事處遇程序之變更，攸關行為人是否經檢察官依法追訴及法院論罪科刑，於毒品
    危害防制條例修正公布施行之際，容有適用上之爭議，故毒品危害防制條例第三
    十五條第一項明定於該條例修正施行前繫屬之施用毒品案件，於修正施行後，適
    用修正後之規定，並於同條第二項規定第一項情形，依修正前之規定有利於行為
    人者，適用最有利於行為人之法律，以資區別，並杜爭議。而觀諸毒品危害防制
    條例修正前後，就施用第一、二級毒品之罪名及法定刑度，並無任何變更，已如
    前述，且毒品危害防制條例第三十五條規定，復係就施用毒品案件加以規範。顯
    見毒品危害防制條例第三十五條規定，係就屬於保安處分性質之刑事處遇程序及
    司法機關應否依修正後毒品危害防制條例第二十三條第二項規定，對施用毒品者
    追訴、處罰，明文揭櫫從新從輕之原則，排除刑法第二條第二項有關保安處分從
    新原則及刑事訴訟程序有關程序從新法理之適用。惟此與刑法第二條第一項所稱
    之「法律」，係指實體法而言，不及於程序法，係屬二事，應有所區別，附此說
    明。又本案於於毒品危害防制條例修正前之九十二年四月一日即繫屬於本院，而
    被告依修正前之毒品危害防制條例規定，係屬於三犯以上施用第一級、第二級毒
    品罪；其依修正後之毒品危害防制條例規定，則係屬五年內再犯施用第一級、第
    二級毒品罪，無論依修正前、後之毒品危害防制條例相關規定，其均應由檢察官
    依法追訴及法院依法審判，並無修正後毒品危害防制條例第三十五條第二項有關
    修正前之規定有利於行為人之情形存在，自應依同條第一項第三款之規定，依修
    正後規定處理之，本院自應援引修正後之毒品危害防制條例第二十三條第二項規
    定予以裁判。
五、核被告所為，係犯修正後之毒品危害防制條例第十條第一項之施用第一級毒品罪
    及同條第二項之施用第二級毒品罪。其施用毒品而持有毒品之低度行為，應為施
    用毒品之高度行為所吸收，均不另論罪。被告先後多次施用第一級毒品之犯行，
    時間緊接，方法相同，觸犯構成要件相同之罪名，顯係基於概括犯意，反覆為之
    ，應依連續犯之規定論以一施用第一級毒品罪，並加重其刑。又被告前於八十九
    年六月十二日，因違反毒品危害防制條例案件，經本院斗六簡易庭以八十九年六
    簡字第一二二號刑事簡易判決判處有期徒刑六月確定，甫於九十年六月二十六日
    易科罰金執行完畢，此有前開被告全國前案紀錄表在卷可按，其前受有期徒刑執
    行完畢，於五年以內再犯有期徒刑以上之本罪，為累犯，應依法加重其刑，並就
    施用第一級毒品罪部分遞加重其刑。爰審酌被告有賭博、販賣毒品及多次施用毒
    品前科，素行不佳，曾經過觀察、勒戒二次，均經檢察官不起訴處分，又因施用
    毒品案件，經本院判處徒行執行完畢，仍無法戒除惡習，一再施用毒品不輟，難
    認其有戒斷毒癮之決心，惟念施用毒品者，多屬侵害自身健康，對於毒品亦多有
    成癮性及依賴性，及其於本案犯罪之動機、目的、手段、所生危害，暨犯後坦承
    犯行，態度尚良好等一切情狀，分別量處如主文所示之刑，並定其應執行刑。
六、扣案之香菸一支，經鑑驗結果含有煙毒（嗎啡）成分，已如前述，因該香菸無從
    與其沾附之毒品析離，應視同毒品，應依修正後之毒品危害防制條例第十八條第
    一項前段規定，予以宣告沒收銷燬；扣案之峰牌香菸盒一個，為被告裝置前開香
    菸之用，且為被告所有，爰依刑法第三十八條第一項第二款規定宣告沒收。
七、至公訴檢察官擴張被告之犯罪事實及移送併辦意旨另以：被告於九十二年六月三
    日起回溯四日內之某時，在不詳地點，施用第二級毒品安非他命，嗣於九十二年
    六月三日，經臺灣雲林地方法院檢察署檢察官觀護人室採其尿液送驗結果呈安非
    他命陽性反應，因認被告此部分亦涉有毒品危害防制條例第十條第二項之施用第
    二級毒品罪等語。惟查，本件被告因上開自九十一年十一月中旬某日起至同年十
    二月二十四日下午某時止，連續施用第一級毒品海洛因多次，及施用第二級毒品
    安非他命一次之行為，業經檢察官聲請強制戒治，並由本院於九十一年十二月二
    十六日以九十一年度毒聲字第一○六三號裁定令被告進入戒治處所施以強制戒治
    一年，有該刑事裁定在卷可憑，而被告於同日進入雲林戒治所執行強制戒治，嗣
    因戒治成效評定為合格，無繼續戒治之必要，又由本院於九十二年四月二十九日
    以九十二年毒聲字第三三七號裁定停止戒治，而於九十二年五月十五日出雲林戒
    治所，有前開被告全國前案紀錄表可參，是本件公訴檢察官所擴張之被告犯罪事
    實及移送併辦之事實，係被告於進入戒治處所強制戒治後，於停止戒治期間再有
    施用第二級毒品安非他命之犯行。而被告於本院審理時係供稱：「（法官問：你
    九十一年十二月二十六日被查到，就進去戒治所戒治？）是的。」、「（法官問
    ：何時出來的？）五月十五日。」、「（法官問：你進入戒治所的時候，有沒有
    要戒毒？）有。」、「（法官問：為何六月三日又被查到吸食安非他命？）去朋
    友那裡，吸食到的。在老師那邊要採尿驗到的。」、「（法官問：為何從戒治所
    出來又吸毒？）去朋友那裡，他們在用，我去吸食到。」、「（檢察官問：被告
    ，你進去戒治，有沒有戒治成功）有。」、「（檢察官問：你確實已經把毒癮戒
    除？）是的。」等語。則本院認被告既已進入戒治處所執行強制戒治長達四個月
    餘，並且自承已將毒癮戒除，因出戒治所後在友人處才又吸食安非他命，是公訴
    檢察官當庭擴張及偵查檢察官移送併辦之被告此部分犯行應屬另行起意之犯罪，
    難認與上開檢察官提起公訴之有罪部分有連續犯之裁判上一罪關係，此部分公訴
    檢察官擴張被告之犯罪事實，本應為無罪之諭知，惟因公訴檢察官認此部分與上
    開有罪之部分有連續犯之裁判上一罪關係，爰不另為無罪之諭知，而檢察官移送
    併辦之部分，亦難認為原起訴效力所及，本院無從審究，應退還予檢察官另行偵
    辦，併予敘明。
據上論斷，應依刑事訴訟法第二百七十三條之一第一項、第二百九十九條第一項前段
，修正後毒品危害防制條例第十條第一項、第二項、第十八條第一項前段、第二十三
條第二項、第三十五條第一項第三款，刑法第十一條前段、第五十六條、第四十七條
、第五十一條第一項第五款、第三十八條第一項第二款，判決如主文。
本案經檢察官甲○○到庭執行職務。
中      華      民      國      九十三      年    三    月    三十一    日
                                  臺灣雲林地方法院刑事第三庭
                                          法  官  廖  國  勝
右正本證明與原本無異。
如不服本判決，應於判決送達後十日內，向本院提出上訴狀。（須附繕本）
                                          書記官  林  汎  柏
中      華      民      國      九十三      年    三    月    三十一    日
毒品危害防制條例第十條
施用第一級毒品者，處六月以上五年以下有期徒刑。
施用第二級毒品者，處三年以下有期徒刑。
